【裁判字號】    90,上易,893
【裁判日期】    900716
【裁判案由】    違反著作權法
【裁判全文】
臺灣高等法院臺南分院刑事判決                                        行股
    上  訴  人  臺灣雲林地方法院檢察署檢察官
    被      告  丙  ○  ○
                即  曾允忠
                甲  ○  ○
    右  一  人
    選任辯護人  林  瑞  成
右上訴人因被告等違反著作權法案件，不服臺灣雲林地方法院九十年度易字第一五五
號中華民國九十年四月二十日第一審判決（起訴案號：臺灣雲林地方法院檢察署八十
九年度偵字第四四五五號），提起上訴，本院判決如左：
    主      文
上訴駁回。
    理      由
一、公訴意旨略以：被告丙○○、甲○○共同基於概括犯意之聯絡，自民國（下同）
    八十九年九月三十日起，由被告甲○○提供家用版「點將家電腦伴唱機」一台、
    點歌簿一本、遙控器一個，擺放在雲林縣崙背鄉○○村○○路一五八號，被告丙
    ○○所經營可供不特定客人出入之「好姐妹小吃部附設卡拉ＯＫ店」，由來店消
    費之客人點歌伴唱，未經著作財產權人乙○○○股份有限公司（下稱美華公司）
    同意，擅自公開上映美華公司享有著作權之著作「我是辜不章」、「愛我」、「
    但願長醉」、「中國娃娃」、「歡喜再相逢」等歌曲，所得利潤由被告曾允忠、
    甲○○二人五五拆帳，嗣經美華公司於同年十月十九日發現上情，乃報警於同日
    下午五時許，持臺灣雲林地方法院檢察署檢察官核發之搜索票，會同美華公司人
    員，於上開店內查獲，並扣得錄有侵害著作權歌曲之「點將家電腦伴唱機」一台
    、點歌簿一本、遙控器一個。案經美華公司訴由雲林縣警察局移送偵辦，因認被
    告丙○○、甲○○涉犯有違反著作權法第九十二條之罪嫌云云。
二、按犯罪事實應依證據認定之，無證據不得推定其犯罪事實；又不能證明被告犯罪
    者，應諭知無罪之判決；刑事訴訟法第一百五十四條、第三百零一條第一項，分
    別定有明文。公訴人認被告二人涉犯有上開違反著作權法第九十二條之犯行，無
    非係以告訴人美華公司之指訴，及有系爭歌曲之著作權證明書、獨家代理授權書
    各影本存卷，暨有經警查獲之點將家電腦伴唱機一台、點歌簿一本、遙控器一個
    扣案等由為論據。訊據被告二人固不諱言有於右揭時地，擺設上開點將家電腦伴
    唱機供人伴唱營利之事實；惟均矢口否認有何侵害告訴人著作權之犯行，被告甲
    ○○並辯稱：該扣案之點將家電腦伴唱機，係其以新台幣（下同）七、八萬元價
    格買入，與一般家用一至三萬元價格懸殊，應係營業版得公開供人伴唱，且其亦
    有繳交公播費取得公播證，其無故意侵害他人著作權之犯意等語；被告丙○○亦
    辯稱：其於八十九年十月始加入上開小吃店股東，初加入時即有該伴唱機，並感
    覺該伴唱機可能有問題，然被告甲○○向其保證沒問題，且店內人員亦出示證件
    表示合法，可供營業使用，其始繼續讓該伴唱機擺在店內營業等語。
三、經查：
（一）告訴人美華公司雖主張系爭歌曲，係於八十六年十二月十五日，與原著作財產
      權人光美文化事業有限公司（下稱光美公司）簽約，取得專屬授權重製於電腦
      伴唱機產品，及公開演出、公開上映等權利，並續約至九十一年十二月三十一
      日止，因而認定被告未經告訴人授權，而公開上映系爭歌曲涉有侵犯著作權云
      云。惟查光美公司亦曾於八十三年十二月二十四日，將系爭歌曲授權點將家企
      業股份有限公司（下稱點將家公司）得使用於電腦伴唱機使用，業經證人即點
      將家公司法務人員洪敏修在原審結證屬實（見原審卷第二十一頁），並據提出
      授權合約書影本附於原審卷足憑，顯見光美公司對於告訴人及扣案電腦伴唱機
      來源之點將家公司雙方，均有授權之事實無疑。雖告訴代理人謝文嵐在原審調
      查中一再主張告訴人方屬真正取得獨家授權者云云，且經審閱該點將家公司之
      合約，就公開演出公開上映權無清楚確實約定，就該契約之解釋仍有模糊空間
      ；然本院考量該授權之目的，係供製作電腦伴唱機使用，且伴唱機充供公開場
      所娛樂用者，於時下而言亦所在多有，故該公開演出公開上映是否在光美公司
      授權之目的範圍內，仍有解釋疑義。從而告訴人與點將家公司，究竟何者方始
      真正被授權人，應屬彼等間之民事糾葛，要難因此即遽認被告二人使用點將家
      公司之伴唱機，即具侵害告訴人著作權之犯意。
（二）扣案之電腦伴唱機編號為Ｇ0000000號，與被告甲○○在原審所提出「
      中華音樂著作權人聯合總會」、及「社團法人中華音樂著作權仲介協會」之授
      權公開播送公開演出證書（俗稱公播證）所記載機號相同（其中一張筆誤為Ｇ
      0000000號），不惟有該二證書影本存於偵查卷可佐（見偵查卷第十五
      、十六頁），並經原審勘驗該電腦伴唱機查明無訛，亦足信被告甲○○確有向
      仲介團體申請公開演出及公開上映屬實。而原著作財產權人光美公司，亦為其
      中「中華音樂著作權人聯合總會」之會員，復有該總會八十九年三月十七日（
      八九）聯總字第八九０三一七號函影本附卷為憑。是縱光美公司之伴唱機授權
      部分容尚有爭議，而有如前述；然衡情購買電腦伴唱機營業之商人，為爭取商
      機，實不可能花費時間就伴唱機內數千首歌曲一一查證來源，且光美公司雙邊
      授權之法律爭議，下游商人亦無從確實充分理解，況被告甲○○又已經向仲介
      團體使用付費，並信賴光美公司為「中華音樂著作權人聯合總會」會員，益顯
      其主觀上確無侵犯他人著作權之犯意。
（三）又原審為慎重起見，當庭勘驗扣案之點歌簿，發現點歌簿每頁下方均印有「伴
      唱機內含歌曲經合法重製，若欲於公開場所播放，應先與著作權人或所委託相
      關團體聯繫，經同意授權後始得在公開場所播放」，或「本集歌曲均經合法授
      權重製，可於公開場所使用，但應是先支付公開演出費，取得授權後始可公開
      使用」字樣，及扣案之電腦伴唱機外表，並無加註家庭用或警告字樣，亦有該
      勘驗筆錄存卷足稽。再參諸證人洪敏修在原審證稱：「系爭伴唱機製造時，並
      無區分營業版或家庭版，所灌錄之歌曲，均有經過與著作權人簽約取得播放權
      」等語。益足見伴唱機製造商點將家公司於販賣伴唱機時，既係以可供營業用
      之伴唱機，售予營業場所作公開播映，更不可能期待購買之使用者，將會一一
      比對數千首歌曲，是否經合法授權公開播映，況被告甲○○復已確實依點歌簿
      所載向仲介團體取得授權在案，公訴意旨認系爭伴唱機僅供家庭用云云，洵非
      有據。
三、綜上各情，參互觀之，本件應僅屬告訴人與系爭伴唱機製造商點將家公司間之民
    事糾葛，足認被告二人所辯前詞，尚堪採信，此外復查無其他積極確切事證，證
    明被告二人確有公訴意旨所指之犯行，本件不能證明被告二人犯罪。原審為此依
    刑事訴訟法第三百零一條第一項規定，為被告二人無罪判決之諭知，經核並無不
    合。檢察官循告訴人請求提起上訴略以：點將家公司僅取得光美公司之授權重製
    於非公開場所使用之權利，與告訴人取得光美公司之專屬授權可使用於公開場所
    使用之重製權利並無抵觸，原審認此為權利二賣，而忽略授權合約上明白載有地
    域之限制，已有錯誤；且告訴人或光美公司均未授權任一團體託管有關電腦伴唱
    機授權公開演出之事實，原審逕認被告向聯合總會及仲介會取得公播證，即可
    受著作權法之保護，對於公播證是否包括本案未授權之歌曲，卻未予審酌查證，
    亦有未洽；又著作權法並無就機具是否為家用或營業用為規定，故機具應為家用
    或營業用，端賴機具內建重製歌曲權利是否有限制區域範圍，倘未繳交公開演出
    費用，即屬不合法之公開使用，斷不能以被告因信以機具為營業用而得免除責任
    等由，指摘原判決不當云云。因侵害他人之著作權，必以有故意之侵害犯意，始
    足當之。經查被告二人並無該侵害著作權之犯意，既已申論如上，自不構成犯罪
    ，檢察官猶執前詞上訴認被告二人有罪，為無理由，應予駁回。
四、據上論斷，應依刑事訴訟法第三百六十八條，判決如主文。
本案經檢察官林炎昇到庭執行職務。
中      華      民      國    九十      年      七      月     十六     日
                                  臺灣高等法院臺南分院刑事第二庭
                                      審判長法官  游明仁
                                            法官  蘇重信
                                            法官  林永茂
右正本證明與原本無異。
不得上訴。
                                      法院書記官  劉岳文
中      華      民      國    九十      年      七      月     十六     日


司法院資訊處製作；財團法人民間司法改革基金會備份。
